【裁判字號】    97,訴,303
【裁判日期】    971022
【裁判案由】    偽造有價證券
【裁判全文】
臺灣高雄地方法院刑事判決               97年度訴字第303號
公  訴  人  臺灣高雄地方法院檢察署檢察官
被      告  乙○○
選任辯護人  林春華律師
上列被告因偽造有價證券案件，經檢察官提起公訴（96年度偵緝
字第1513號），本院判決如下：
    主  文
乙○○連續犯偽造有價證券罪，處有期徒刑壹年捌月。緩刑參年
。未扣案如附表一所示偽造之支票捌紙，均沒收。
    事  實
一、乙○○（原名洪葵如）於民國91年間，在丙○○所經營址設
    高雄市左營區○○○路788 巷13號之豪冠企業有限公司（下
    稱豪冠公司）擔任助理，並負責會計業務，其與丙○○前妻
    甲○○發生借貸爭議，竟基於意圖供行使之用，而偽造有價
    證券之概括犯意，於91年年中，未經丙○○授權，在豪冠公
    司內，連續盜用丙○○之方形印鑑章、圓形印鑑章及豪冠公
    司之大、小章，分別蓋用於如附表一所示之支票發票人簽名
    欄上，並填載如附表一所示之發票日期、金額，而偽造8 張
    支票後持以行使，交予不知情之前夫林志青等人以清償債務
    。嗣經林志青於92年1 月14日（起訴書誤載為92年1 月16日
    ），向本院聲請如附表一編號1 至7 所示支票之支付命令，
    並提起民事訴訟，丙○○於本院民事庭審理時表示上開7 張
    支票均由乙○○偽造；又不知情之邱厚榮、孫良瑋輾轉取得
    如附表一編號8 所示支票，於94年10月19日持至丙○○位於
    高雄市○○區○○街162 號住處向丙○○之父陳春明催討，
    陳春明報警查獲後，經檢察官認定亦屬同時簽發之票據，而
    一併自動簽分偵辦，始悉上情。
二、案經臺灣高雄地方法院檢察署檢察官自動檢舉偵查起訴。
    理  由
一、按被告以外之人於審判外之言詞或書面陳述，除法律有規定
    者外，不得作為證據，刑事訴訟法第159 條第1 項固定有明
    文。然被告以外之人於審判外之陳述，雖不符同法第159 條
    之1 至之4 等4 條規定，而經當事人於審判程序同意作為證
    據，法院審酌該言詞陳述或書面陳述作成時之情況，認為適
    當者，亦得為證據，同法第159 條之5 第1 項亦定有明文。
    查本判決所引用其他審判外之言詞或書面陳述，其性質雖屬
    傳聞證據，且查無符合同法第159 條之1 至之4 等前4 條之
    情形，惟經檢察官、被告乙○○及辯護人於審判程序同意作
    為證據，本院審酌亦認適當，故認均得為證據。
二、上揭事實業據被告於本院審理時坦承不諱，核與證人丙○○
    於偵查中及審理時之證述、證人甲○○於偵查中證述之情節
    相符，並經本院依職權調閱臺灣高等法院高雄分院（下稱高
    分院）95年度上易字第339 號刑事卷宗、本院92年度雄簡字
    第750 號及92年度簡上字第237 號民事卷宗審認屬實，此外
    ，復有如附表一所示之支票影本8 紙附卷可憑（見本院92年
    度雄簡字第750 號卷第4 頁至第10頁、高分院卷附94偵字第
    24175 號卷第17頁），足認被告之自白核與事實相符，得為
    認定被告犯罪之依據。從而，本件事證明確，被告上開犯行
    ，堪以認定，應予依法論科。
三、查被告行為後，如附表二所示之刑法法律業經變更，並於95
    年7 月1 日施行，玆經綜合比較結果，裁判時法並未較為有
    利，從而依刑法第2 條第1 項前段規定，自應適用該行為時
    法，亦即修正前刑法之法律規定。
四、論罪科刑：
  (一)核被告所為，係犯刑法第201 條第1 項偽造有價證券罪。被
    告偽造有價證券而復持以行使，其行使之低度行為，為偽造
    之高度行為所吸收，其盜用印章之行為，係偽造有價證券之
    階段行為，均不另論罪；又盜取他人之印章持以蓋用，當然
    產生該印章之印文，只成立盜用印章罪，不應再論以盜用印
    文罪，最高法院86年度台上字第3295號判例參照，是本件自
    無庸論以盜用印文罪。被告先後8 次偽造有價證券之犯行，
    時間緊接，觸犯構成要件相同之罪，顯係出於概括犯意而為
    之，應依修正前刑法第56條連續犯之規定，論以一罪，並加
    重其刑。又刑法第201 條第1 項偽造有價證券罪之法定最低
    本刑為3 年以上有期徒刑，其立法意旨在維護市場秩序，保
    障交易信用，本院考量被告因與證人甲○○借票往來頻繁，
    致生金錢糾紛，並因自身財務陷入困難，一時思慮不週，致
    罹刑章，參以被告偽造之支票僅8 張，數量非鉅，犯罪之被
    害人僅丙○○及其所有之豪冠公司，對於市場金融秩序危害
    尚低，且上開支票均未兌現，並未對被害人造成實質財物損
    害，核與一般偽造票據以行使之惡性犯行有間，又被告長期
    罹患憂鬱症，並因頸部椎間盤疾患伴有脊髓病變，住院開刀
    治療，此有高雄長庚紀念醫院診斷證明書及財團法人義大醫
    院乙○○住院許可（預約）單影本各1 紙附卷可參（見本院
    卷第72頁、第85頁），足見其生活狀況不佳，且於本院審理
    時亦坦承犯行，已有悔意，犯後態度尚可，本院衡諸被告之
    犯罪情狀客觀上足以引起一般之同情，顯有堪予憫恕之處，
    認如科以被告最低度刑仍嫌過重，爰依刑法第59條規定酌量
    減輕其刑（依最高法院95年5 月23日第8 次刑事庭會議決議
    ，認刑法第59條之修正僅為法院就酌減審認標準見解之明文
    化，非屬法律之變更，附此敘明），並先加後減。
  (二)爰審酌被告竟因其與甲○○之借貸爭議，偽造如附表一所示
    之支票並持以行使，其行為實屬不該，惟念及其終能於本院
    審理時坦承犯行，犯後態度尚可，對被害人並未造成實質財
    物損害，並考量其犯罪目的、手段、偽造支票數量及偽造支
    票票面金額總計493,000 元等一切情狀，量處如主文所示之
    刑，以資懲儆。本件被告犯罪時間雖於96年4 月24日之前，
    惟其所犯之連續偽造有價證券罪，為減刑條例第3 條第1 項
    第15款所列之罪，且既經本院宣告有期徒刑逾1 年6 月之刑
    ，爰不予減刑，併此敘明。又被告前未曾受有期徒刑以上刑
    之宣告，有臺灣高等法院被告前案紀錄表1 份附卷可憑，其
    因一時失慮，致觸犯本案犯行，且犯後坦承罪行，顯有悔意
    ，並已取得被害人之原諒，業據被害人於本院審理時陳明在
    卷（見本院卷第187 頁），本院認其經此次教訓，當知所警
    惕而無再犯之虞，綜核各情，認前開對其所宣告之刑，以暫
    不執行為適當，併依刑法第74條第1 項第1 款宣告緩刑3 年
    （依最高法院95年5 月23日第8 次刑事庭會議決議，犯罪在
    新法施行前，新法施行後，緩刑之宣告應適用新法第74條之
    規定，附此敘明），以啟自新。至如附表一所示偽造之支票
    8 紙，雖未經扣案，然並無積極證據證明業已滅失，爰依刑
    法第205 條規定，不問屬於犯人與否，均宣告沒收。
據上論斷，應依刑事訴訟法第299 條第1 項前段，刑法第2 條第
1 項前段，修正前刑法第56條，刑法第201 條第1 項、第59條、
第205 條、第74條第1 項第1 款，刑法施行法第1 條之1 ，判決
如主文。
本案經檢察官丁○○到庭執行職務。
中    華    民    國     97     年    10   月    22   日
                  刑事第十一庭  審判長法  官  蔡廣昇
                                      法  官  王  琁
                                      法  官  周佳佩
以上正本證明與原本無異。
如不服本判決應於收受送達後10日內向本院提出上訴書狀，並應
敘述具體理由；如未敘述上訴理由者，應於上訴期間屆滿後20日
內向本院補提理由書（均須按他造當事人之人數附繕本）「切勿
逕送上級法院」。
中    華    民    國     97     年    10   月    22   日
                                      書記官  王壹理
附錄本案論罪科刑法條：
中華民國刑法第201條
意圖供行使之用，而偽造、變造公債票、公司股票或其他有價證
券者，處3 年以上10年以下有期徒刑，得併科3,000 元以下罰金
。
行使偽造、變造之公債票、公司股票或其他有價證券，或意圖
供行使之用，而收集或交付於人者，處1 年以上7 年以下有期徒
刑，得併科3,000元以下罰金。
┌────────────────────────────────┐
│附表一                                                          │
├──┬─────┬─────┬─────┬────┬──────┤
│編號│  發票日  │ 票據號碼 │ 票面金額 │ 發票人 │   付款人   │
│    │（年月日）│          │（新臺幣）│        │            │
├──┼─────┼─────┼─────┼────┼──────┤
│ 1  │91.8.31   │PA0000000 │ 30,000元 │ 丙○○ │彰化商業銀行│
│    │          │          │          │（方形印│北高雄分行  │
│    │          │          │          │  鑑章）│            │
├──┼─────┼─────┼─────┼────┼──────┤
│ 2  │91.8.31   │PA0000000 │ 60,000元 │ 同上   │同上        │
│    │          │          │          │        │            │
├──┼─────┼─────┼─────┼────┼──────┤
│ 3  │91.9.30   │PA0000000 │ 60,000元 │ 同上   │同上        │
│    │          │          │          │        │            │
├──┼─────┼─────┼─────┼────┼──────┤
│ 4  │91.12.31  │PA0000000 │100,000元 │ 同上   │同上        │
│    │          │          │          │        │            │
├──┼─────┼─────┼─────┼────┼──────┤
│ 5  │91.9.30   │PA0000000 │100,000元 │ 丙○○ │同上        │
│    │          │          │          │（圓形印│            │
│    │          │          │          │  鑑章）│            │
├──┼─────┼─────┼─────┼────┼──────┤
│ 6  │91.8.16   │DW0000000 │ 40,000元 │豪冠公司│臺灣土地銀行│
│    │          │          │          │（公司大│博愛分行    │
│    │          │          │          │、小章）│            │
├──┼─────┼─────┼─────┼────┼──────┤
│ 7  │91.8.31   │DW0000000 │ 50,000元 │ 同上   │同上        │
│    │          │          │          │        │            │
├──┼─────┼─────┼─────┼────┼──────┤
│ 8  │91.10.31  │DW0000000 │ 53,000元 │ 同上   │同上        │
│    │          │          │（起訴書誤│        │            │
│    │          │          │  載為52,0│        │            │
│    │          │          │  00元）  │        │            │
│    │          │          │          │        │            │
└──┴─────┴─────┴─────┴────┴──────┘
┌───────────────────────────────────────────────┐
│附表二                                                                                        │
├──────┬─────────────┬─────────────┬───────┬────┤
│相關變更條文│行為時法（下稱舊法）之內容│裁判時法（下稱新法）之內容│比  較  理  由│備    註│
├──────┼─────────────┼─────────────┼───────┼────┤
│刑法第33條第│罰金：（銀元）1 元以上。  │罰金：新臺幣1000元以上，以│罰金刑之下限，│舊法有利│
│5 款：罰金刑│                          │百元計算之。              │由銀元10元（依│        │
│下限變更    │                          │                          │前述也提高10倍│        │
│            │                          │                          │）即新臺幣30元│        │
│            │                          │                          │，提高為新臺幣│        │
│            │                          │                          │1,000元。     │        │
├──────┼─────────────┼─────────────┼───────┼────┤
│法定刑之加重│1、修正前刑法第67條：「有 │1、修正後刑法第67條：「有 │舊法罰金刑之最│舊法有利│
│方法        │   期徒刑加減者，其最高度 │   期徒刑或罰金加減者，其 │低度不加重    │於被告  │
│            │   及最低度同加減之。」。 │   最高度及最低度同加減之 │              │        │
│            │                          │   。」                   │              │        │
│            │2、修正前第68條：「拘役或 │2、修正後刑法第68條：「拘 │              │        │
│            │   罰金加減者，僅加減其最 │   役加減者，僅加減其最高 │              │        │
│            │   高度。」。             │   度。」。               │              │        │
├──────┼─────────────┼─────────────┼───────┼────┤
│連續犯      │第56條：連續數行為而犯同一│（刪除）                  │新法刪除連續犯│依新法須│
│            │之罪名者，以一罪論。但得加│                          │之規定        │分論併罰│
│            │重其刑至二分之一 。       │                          │              │，是以舊│
│            │                          │                          │              │法有利。│
├──────┼─────────────┴─────────────┴───────┴────┤
│綜合比較結果│舊法罰金下限較低，罰金刑之最低度亦不加重，且舊法構成連續犯，僅論以一罪，故舊法對│
│            │對被告較為有利。                                                                │
└──────┴────────────────────────────────────────┘


司法院資訊處製作；財團法人民間司法改革基金會備份。
